臺灣高等法院民事裁定
111年度抗字第436號
抗  告  人  劉宇森  

上列抗告人因與相對人張翔詞（原名張泉立）間辦理抵押權設定
登記事件，對於中華民國111年2月22日臺灣桃園地方法院110年
度建字第85號裁定提起抗告，本院裁定如下： 
    主  文
抗告駁回。
抗告訴訟費用由抗告人負擔。
    理  由
一、按訴訟標的之價額，由法院核定；核定訴訟標的之價額，以
    起訴時之交易價額為準，無交易價額者，以原告就訴訟標的
    所有之利益為準；因債權之擔保涉訟，以所擔保之債權額為
    準，如供擔保之物其價額少於債權額時，以該物之價額為準
    ；計算上訴利益，準用關於計算訴訟標的價額之規定，民事
    訴訟法第77條之1第1項、第2項、第77條之6、第466條第4項
    分別定有明文。計算上訴利益，應就上訴聲明範圍內之訴訟
    標的，依起訴時之價額定之（最高法院110年度台抗字第116
    4號裁定參照）。又法院以裁定核定訴訟標的之價額後，當
    事人倘未對之提起抗告，該裁定即確定，當事人應受其拘束
    （最高法院100年度台抗字第585號裁定參照）。
二、查抗告人起訴主張：伊承攬相對人所有坐落桃園市○○區○○○
    段○○○○段000○00地號土地上門牌號碼桃園市○○區○○路000巷0
    號建物（與土地合稱系爭不動產）興建工程，因相對人拒絕
    給付工程尾款、變更追加款及違約金等，爰依民法第513條
    規定，聲明請求相對人應就系爭不動產，以伊為抵押權人，
    辦理債權額為新臺幣（下同）250萬元之法定抵押權登記，
    核屬因債權之擔保涉訟，依民事訴訟法第77條之6規定，其
    訴訟標的價額以所擔保之債權額250萬元為準。且原法院110
    年8月23日110年度補字第190號裁定核定本件訴訟標的價額
    為250萬元確定，抗告人並已依該裁定補繳第一審裁判費（
    見原審卷第2、103至107頁）。原判決為抗告人一部勝、敗
    之判決，判決相對人應將系爭不動產，以抗告人為抵押權人
    ，辦理債權額為23萬之法定抵押權登記，駁回抗告人其餘之
    訴（見原審卷第295頁）。抗告人就原判決駁回其訴部分全
    部不服，提起上訴（見本院卷第21、40頁），即抗告人之上
    訴範圍為原判決不利於其部分，其上訴利益係指抗告人於上
    訴程序所得受之客觀利益，即227萬元（250萬-23萬=227萬
    ）。原法院核定上訴人之上訴利益為227萬元，並命抗告人
    補繳第二審裁判費，並無不合。
三、抗告意旨略以：原裁定未敘明上訴利益之原因事實及理由，
    似係以原承攬工程合約金額250萬元扣除尚未給付工程尾款2
    3萬元計算上訴利益，與原判決意旨相反，且原判決未敘明
    駁回伊其餘之訴是否包括變更追加款、代墊款、違約金等部
    分，判決不備理由云云。惟原判決是否不備理由，或原審有
    無闡明、認事用法有無違誤，屬抗告人上訴合法後，上訴有
    無理由之實體上問題，與上訴利益係屬二事。又計算抗告人
    之上訴利益，應以其上訴聲明範圍內訴訟標的之價額為準，
    抗告人係就原判決對其不利部分全部提起上訴，抗告人於上
    訴程序所得受之客觀利益自以被駁回之請求相對人辦理227
    萬元法定抵押權部分核定之，至該法定抵押權之內容是否包
    括變更追加款、違約金等節，要屬本案訴訟判斷之實體事項
    ，與原法院依其上訴利益徵收第二審裁判費之計算無涉。抗
    告人據以指摘原裁定此部分不當，聲明廢棄，為無理由，應
    予駁回。另命補繳裁判費之裁定，為法院於訴訟程序進行中
    所為之裁定，依民事訴訟法第483條規定，不得抗告，則原
    法院據其核定之訴訟標的價額計算抗告人應繳納之第二審裁
    判費，裁定限期命抗告人補繳部分，自不得抗告，抗告人就
    此部分提起抗告，尚非合法，不應准許。
四、據上論結，本件抗告為一部無理由，一部不合法，爰裁定如
    主文。
中　　華　　民　　國　　111 　年　　4 　　月　　25　　日
                  民事第十五庭  
                      審判長法  官  陳慧萍
                            法  官  陳杰正
                            法  官  沈佳宜
正本係照原本作成。
本裁定除以適用法規顯有錯誤為理由外，不得再抗告。如提起再
抗告，應於收受送達後10日內委任律師為代理人向本院提出再抗
告狀。並繳納再抗告費新臺幣１千元。
中　　華　　民　　國　　111 　年　　4 　　月　　26　　日

                            書記官  陳禹任